【裁判字號】    99,交易,206
【裁判日期】    990615
【裁判案由】    過失傷害
【裁判全文】
臺灣臺中地方法院刑事判決             99年度交易字第206號
公  訴  人  臺灣臺中地方法院檢察署檢察官
被      告  甲○○
上列被告因過失傷害案件，經檢察官提起公訴（九十八年度偵字
第二八四三二號），本院判決如下：
    主  文
甲○○因過失傷害人，處拘役貳拾日，如易科罰金，以新臺幣壹
仟元折算壹日。
    事  實
一、甲○○於民國九十八年九月十七日下午六時十四分許，駕駛
    車牌號碼NG－三九七一號自用小客車，沿臺中市○○區○○
    路由西往東方向行駛，行至該路之家樂福量販店前之設有管
    制號誌正常運作交岔路口時，其本應注意汽車行駛至交岔路
    口，其行進、轉彎應遵守燈光號誌，且汽車行駛至交岔路口
    中心處左轉，並不得佔用來車道搶先左轉。而依當時天候晴
    、夜間有照明、路面乾燥、無缺陷、無障礙物、視距良好，
    並無不能注意之情事，竟未遵守燈光號誌，在該路口燈光號
    誌僅顯示直行與右轉綠燈時，而未待燈光號誌轉換為左轉專
    用燈，即貿然違規搶先左轉駛入對向車道，並佔用來車道搶
    先左轉。適乙○○騎乘車牌號碼九一一－GRD號重型機車，
    自對向車道由東往西直行至該路口時，因超速閃避不及，撞
    及甲○○所駕駛之自用小客車右後側車門，致乙○○人車倒
    地，因而受有右手第四掌骨骨折、臉部撕裂傷共八公分、右
    前臂撕裂傷十公分、右小腿挫傷等傷害。本件事故發生後，
    經路人報警到場處理，甲○○於犯罪偵查機關未發覺前，主
    動向到車禍現場處理之員警坦承其為肇事者，自首而接受裁
    判。
二、案經乙○○訴由臺中市警察局第六分局報告臺灣臺中地方法
    院檢察署檢察官偵查起訴。
     理  由
壹、證據能力部分：
一、按被告以外之人於審判外之陳述，雖不符合同法第一百五十
    九條之一至第一百五十九條之四之規定，但經當事人於審判
    程序同意作為證據，法院審酌該言詞陳述或書面陳述作成時
    之情況，認為適當者，亦得為證據。當事人、代理人或辯護
    人於法院調查證據時，知有第一百五十九條第一項不得為證
    據之情形，而未於言詞辯論終結前聲明異議者，視為有前項
    之同意，刑事訴訟法第一百五十九條之五亦有規定。查：本
    判決下列所引用之各該被告以外之人於審判外之陳述，雖屬
    傳聞證據，然當事人雖知上開證據資料為傳聞證據，但於本
    院準備程序中均表示對證據能力不爭執，且經本院於審理時
    提示，當事人亦未聲明異議，揆諸前揭說明，可認為同意作
    為證據，本院審酌上開證據資料製作時之情況，並無顯有不
    可信及違法不當之瑕疵，亦認為以之作為證據應屬適當，故
    揆諸前開規定，前揭證據資料均應例外認定有證據能力，合
    先說明。
二、訊據被告甲○○固坦承於上揭時、地駕駛上揭自用小客車與
    證人即告訴人乙○○（下稱證人乙○○）發生碰撞，且造成
    證人乙○○受傷之事實，惟矢口否認有何過失傷害之犯行，
    辯稱：當時伊有等燈號變換為綠燈才左轉，並未有違規之情
    形，係對方超速未及煞車才撞上伊所駕駛之自用小客車，故
    伊並無過失云云。經查：
（一）被告於上揭時、地駕駛車牌號碼NG－三九七一號自用小客
      車，與證人乙○○騎乘車牌號碼九一一－GRD號重型機車
      發生碰撞，致證人乙○○受有右手第四掌骨骨折、臉部撕
      裂傷共八公分、右前臂撕裂傷十公分、右小腿挫傷等傷害
      之事實，除據被告於警詢、偵查及本院審理時供承無訛外
      ，復據證人乙○○、證人鄧善文於警詢時證述屬實，且有
      臺中市警察局第六分局道路交通事故現場圖、道路交通事
      故調查報告表（一）、（二）、清泉綜合醫院診斷證明書
      一份、現場照片十八張在卷可稽，是證人乙○○確係因本
      件交通事故而受傷一節，應可認定。
（二）又被告於警詢時供稱：伊行經該交岔路口當時之天候路況
      均良好，沒有障礙物，且燈光號誌為直行綠燈等語(見警
      卷第三頁)，經核與證人乙○○於警詢所稱：其當時行進
      方向之燈光號誌為直行綠燈相符，再者，證人鄧善文亦於
      警詢時證稱：其本在事故地點停等紅燈後，燈號轉為綠燈
      時才剛起步，就看到前方之車牌號碼NG－三九七一號自用
      小客車與車牌號碼九一一－GRD號重型機車發生碰撞，當
      時其行車方向為直行及右轉綠燈等語（見警卷第三二、三
      三頁），足認證人乙○○、鄧善文上揭所述應屬可採，堪
      認本件交通事故發生當時之該交岔路口之燈光號顯示為直
      行及右轉綠燈無誤。再參之卷附現場燈光號誌之照片顯示
      可知（警卷第二一頁），該被告行經之該交岔路口之燈光
      號誌之時相變換，應係先同時顯示直行及右轉綠燈後，始
      再變換為左轉專用燈，最後再轉換為紅燈至明。是依證人
      乙○○、鄧善文所述，案發當時其二人行車方向之該交岔
      路口之燈光號誌既係直行及右轉綠燈，則在對向之被告其
      行車方向之燈光號誌亦應當屬相同之直行及右轉綠燈殆無
      疑義，顯見被告當時係在燈光號誌尚未轉換為左轉專用燈
      時，即貿然違規搶先左轉駛入對向車道，並佔用來車道搶
      先左轉，致與對象直行之證人乙○○所騎乘之機車發生碰
      撞甚明。
（三）再按汽車行駛至交岔路口，其行進、轉彎應遵守燈光號誌
      ，且汽車行駛至交岔路口，左轉彎時，應行至交岔路口中
      心處左轉，並不得佔用來車道搶先左轉，道路交通安全規
      則第一百零二條第一項第一款、第五款分別定有明文。被
      告為領有合法駕照之成年人，對於上開規定自應有所認識
      。且依當時天候晴、夜間有照明、路面乾燥、無缺陷、無
      障礙物、視距良好，並無不能注意之情事，而當時系爭交
      岔路口被告行車方向燈光號誌為直行及右轉綠燈，詎被告
      竟貿然提前左轉佔用對向車道，而違規左轉，既如上述，
      已足認被告並未遵守燈光號誌指示行車，又參之被告於警
      詢供稱：伊左轉當時有看到對方距離約三十公尺左右等語
      （警卷第四頁），顯然於被告違規左轉時，即已發現對向
      車道上之證人乙○○來車直行而來，則其未待證人乙○○
      機車先行，仍為左轉，亦明顯有違反佔用來車道而搶先左
      轉之規定致肇事，且致證人乙○○受傷，被告之駕車行為
      應有過失無訛，是被告辯稱伊並無過失云云，並不足採。
（四）綜上所述，本件被告行車違反上開道路交通安全規則之規
      定，因而肇事，其有過失甚明，且被告之過失行為與證人
      乙○○受傷間具有相當因果關係。至證人乙○○雖於警詢
      陳稱：當時車速約為時速七十至七十五公里之間等語，此
      顯已違反該路段之最高時速限制之規定，然縱證人之乙○
      ○對於本件事故之發生亦有過失，亦僅係其於民事損害賠
      償事件中與有過失之問題，並不能因此解免被告過失傷害
      之責任。本件事證明確，被告之犯行堪以認定，應依法論
      科。
三、核被告甲○○所為，係犯刑法第二百八十四條第一項前段之
    過失傷害罪。本件被告於肇事後，有偵查權限之人知悉犯罪
    人之前，當場向到場處理車禍之員警承認為肇事人，並接受
    裁判，有臺中市○○○道路交通事故肇事人自首情形紀錄表
    乙紙附卷可稽，被告係對於未發覺之罪自首而接受裁判，爰
    依刑法第六十二條前段規定減輕其刑。爰審酌被告無前科紀
    錄，素行良好，有臺灣高等法院被告前案紀錄表在卷可參，
    被告因未遵守交通號誌，即搶先提早左轉駛入對向幹道車道
    ，而佔用來車道之過失程度，證人乙○○受傷程度非鉅、被
    告於肇事後迄未與證人乙○○達成民事和解等一切情狀，量
    處如主文所示之刑，並諭知易科罰金之折算標準。
據上論斷，應依刑事訴訟法第二百九十九條第一項前段，刑法第
二百八十四條第一項前段、刑法第六十二條前段，第四十一條第
一項前段，刑法施行法第一條之一第一項、第二項前段，判決如
主文。
中    華    民    國    99    年    6     月    15    日
                  交通法庭    法  官  王世華
以上正本證明與原本無異。
如不服本判決應於收受判決後10日內向本院提出上訴書狀，並應
敘述具體理由。其未敘述上訴理由者，應於上訴期間屆滿後20日
內向本院補提理由書（均須按他造當事人之人數附繕本）「切勿
逕送上級法院」。
告訴人或被害人對於判決如有不服具備理由請求檢察官上訴者，
其上訴期間之計算係以檢察官收受判決正本之日期為準。
                              書記官  蕭訓慧
中    華    民    國    99    年    6     月    15    日
附錄論罪科刑法條
刑法第二百八十四條第一項：
因過失傷害人者，處六月以下有期徒刑，拘役或五百元以下罰金
，致重傷者，處一年以下有期徒刑、拘役或五百元以下罰金。

司法院資訊處製作；財團法人民間司法改革基金會備份。
